臺灣臺北地方法院刑事判決　　　　　　　 94年度訴字第341號
公　訴　人　臺灣臺北地方法院檢察署檢察官
被　　　告　丙○○
指定辯護人　本院公設辯護人　乙○○
上列被告因強盜案件，經檢察官提起公訴（94年度偵字第3482號
），本院判決如下：
    主  文
丙○○意圖為自己不法之所有，而搶奪他人之動產，處有期徒刑
柒月。
    事  實
一、丙○○與甲○○為鄰居關係，惟彼此並不熟識，丙○○於民
    國九十四年二月七日十一時許在台北市○○區○○路四段一
    ○七巷五十二號前與步行中之甲○○擦身而過時，乃開口向
    其借用新臺幣（下同）二十元，甲○○即自其上衣口袋內取
    出二十元交予丙○○，丙○○見甲○○右後褲袋鼓起內置放
    有皮夾一只，竟起貪念，而意圖為自己不法之所有，乘甲○
    ○不備而不及抗拒之際，徒手自其右後褲袋內抽走該只皮夾
    （內有現金二萬一千元、身分證、健保卡、榮民證、殘障手
    冊各一張）而予搶奪得手，並將該只皮夾內現金二萬一千元
    取出放入自己皮夾後將該只皮夾及上開證件丟棄於同巷一○
    三號前行道樹下，適逢員警巡邏行經該處，甲○○乃向警報
    案，而為警於一○七巷口當場逮捕丙○○並自其皮夾內起出
    贓款二萬一千元而查獲。
二、案經台北市政府警察局文山第一分局報請台灣台北地方法院
    檢察署檢察官偵查起訴。
    理  由
一、訊據被告丙○○坦承上開事實不諱，核與證人即被害人甲○
    ○於本院審理中證述情節相符，並有贓物認領保管單一紙、
    查獲現場照片六張附卷可稽（見偵查卷第十五─十八頁），
    足徵被告出於任意性之自白與事實相符，堪以憑信。公訴人
    雖以證人甲○○警詢中之指述，認被告係見其年老中風，行
    動不便，而強行取走被害人藏置於臀椅間之皮夾等語。惟訊
    之證人甲○○於本院審理時則證稱：「（皮夾放在）褲子後
    面的口袋內，我當時是站著，一支手拿著手杖，被告直接伸
    手把我的皮夾拿走。」、「被告直接從我口袋將我的皮夾抽
    出後逃走... 」、「當時我有從上衣口袋拿二十元給被告，
    我掏錢的時候被告看到我的口袋鼓鼓的，才伸手拿我褲子口
    袋內的皮夾，然後才步行離開。」等語綦詳（見本院九十四
    年十月五日筆錄第四、五、十頁）；核與被告供承：「他（
    指證人）拿錢給我時候，我看到他的皮夾內還有錢，就起意
    拿走他的皮夾」等情相符（見本院同前筆錄第八頁）。又證
    人係於十七年一月三日出生，於本件事實發生時已達七十七
    歲高齡，並中風二十餘年，雙手僅可慢慢抬起，且步行緩慢
    ，領有殘障手冊等情，業據本院詢明其年籍資料並經其陳明
    身體狀況在卷（見本院同前筆錄第三頁）；是以證人身體狀
    況欠佳且動作緩慢等情形觀之，被告既已得知其皮夾所在並
    有意奪取，自可即時動手取得，斷無等待證人將皮夾移置臀
    部與涼椅間，以完成其藏置之防護動作後，始行著手強取之
    可能。因認證人甲○○於警詢時所為被害情形之指述，尚難
    採信；應以其於本院審理時具結所為之證詞，較與常情相符
    ，而為可採。是本件事證明確，被告前揭犯行洵堪認定，應
    依法論科。
二、核被告所為係犯刑法第三百二十五條第一項之搶奪罪。公訴
    人雖以被告見被害人年老且行動不便，強行自其右後方取走
    皮夾，認被告係犯強盜罪云云。然按強盜罪需以強暴、脅迫
    、藥劑、催眠術或他法至使人不能抗拒而取他人之物或使他
    人交付為其構成要件，而依前述犯罪事實，本案被告僅係乘
    被害人甲○○不備不及抗拒之際，徒手奪取被害人置於右後
    褲袋內之皮夾，並未施用強暴、脅迫於被害人，自無因此至
    被害人有不能抗拒之情形，被害人縱因年老行動不便而無法
    抗拒，亦非被告之行為所致，核與強盜罪之構成要件尚屬有
    間，公訴人認被告所為係犯刑法第三百二十八條第一項之強
    盜罪，容有未洽，起訴法條自應予變更。另辯護人聲請本院
    囑託台北市立療養院鑑定被告之精神狀況以查明被告於行為
    當時有無精神耗弱或心神喪失之情形，然參酌被告於警詢時
    雖陳稱其因吸食強力膠精神恍惚才會強盜甲○○，惟其於警
    詢、偵查及本院訊問時，對於其如何取走被害人置於右後褲
    袋內之皮夾，並於得手後取出皮夾內之現金而將皮夾及證件
    丟棄，及於查獲後帶同警方至丟棄地點尋獲該皮夾、證件，
    並表示係因一時貪念始起意搶奪被害人之皮夾等犯罪前後歷
    程，尚能為清楚之描述，足見其行為當時對於外界事務之知
    覺理會、判斷作用及自由決定意思之能力並未有喪失或較普
    通人之平均程度顯然減退而達於心神喪失或精神耗弱之程度
    ，且經本院囑託台北市立聯合醫院松德院區（原台北市立療
    養院）為精神鑑定結果，亦同此認定，有該院九十四年八月
    二日北市醫松字第○九四三二三八七九○○號函檢附精神鑑
    定報告書一件附卷可稽（本院卷第一○二─一○七頁），足
    認被告行為當時之精神狀態並未有異常致足影響其責任能力
    之情形。爰審酌被告年輕力壯不思以正途賺取金錢，竟因一
    時貪念搶奪他人財物，惟其手段及所生危害尚非重大，搶得
    之財物均已返還被害人，並於犯後坦承犯行，態度良好等一
    切情狀，量處如主文所示之刑。
據上論斷，應依刑事訴訟法第二百九十九條第一項前段、第三百
條，刑法第三百二十五條第一項，判決如主文。
本案經檢察官李建論到庭行職務
中　　華　　民　　國　　94　　年　　10　　月　　19　　日
　　　　　　　　　刑事第十一庭  審判長法  官  劉方慈
                                      法  官  陳正昇
                                      法　官　鍾淑慧
以上正本證明與原本無異。
如不服本判決，應於判決送達後10日內，向本院提出上訴狀。
　　　　　　　　　　　　　　　　    書記官　劉英芬
中　　華　　民　　國　　94　　年　　10　　月　　19　　日
中華民國刑法第325條
(普通搶奪罪)
意圖為自己或第三人不法之所有，而搶奪他人之動產者，處 6 月
以上 5 年以下有期徒刑。
因而致人於死者，處無期徒刑或 7 年以上有期徒刑，致重傷者，
處 3 年以上 10 年以下有期徒刑。
第 1 項之未遂犯罰之。
